臺灣臺北地方法院刑事判決　　　　　　　　　　　　九十一年度簡上字第一七七號
　　上訴人　辛○○
　　即被告
右列被告因違反電子遊戲場業管理條例案件，不服本院九十一年度簡字第三０一號，
中華民國九十一年五月三十日簡易判決（起訴案號：台灣台北地方法院檢察署九十年
度偵字第二五五六五號），提起上訴，本院合議庭判決如左：
      主  文
原判決撤銷。
辛○○共同違反未依電子遊戲場業管理條例辦理營利事業登記者，不得經營電子遊戲
場業規定，處拘役肆拾日，如易科罰金，以參佰元折算壹日。扣案之電子遊戲機霹靂
球壹台、霹靂名銖參台、變異體小瑪琍（小馬哥）陸台、變異體小瑪琍（大舞台）貳
台、猜拳遊戲機貳台、拉霸變異體（水果盤）陸台、快打龍旋風貳台（含ＩＣ板共貳
拾壹片）、新臺幣壹仟參佰壹拾元及代幣參佰貳拾柒枚均沒收。
      事  實
一、辛○○係乙方企業股份有限公司負責人（下稱乙方公司），其明知未依電子遊戲
    場業管理條例辦理營利事業登記者，不得擅自經營電子遊戲場業，於民國九十年
    六月五日以乙方公司名義與卡特實業股份有限公司（下稱卡特公司，負責人林金
    龍）訂立電動玩具設置合約書，卡特公司提供水電及台北縣新店市○○路○段四
    六號三樓供方乙方公司經營電子遊戲場，雙方依三七分配收入之金額，辛○○未
    遵守與卡特公司約定必須辦妥營利事業登記再行營業之規定，逕自與自稱「蔡展
    明」之成年人（年籍不詳）基於共同犯意聯絡及行為分擔，於同年八月間（聲請
    簡易判決處刑書誤繕為同年六月），在安和路上址擺設霹靂球一台、猜拳遊戲機
    二台、拉霸變異體（水果盤）六台、快打龍旋風二台，霹靂名銖三台、變異體小
    瑪琍（小馬哥）六台（以上係屬辛○○所有），變異體小瑪琍（大舞台）二台（
    以上係屬蔡展明所有）等電子遊戲機台，辛○○並於同年八月以時薪新台幣（下
    同）八十元僱請不知情之丁○○（業經不起訴處分）負責以五元兌換一枚代幣，
    供不特定人以投注代幣方式把玩前開電子遊戲機台（不可兌換獎品或現金）。嗣
    於九十年九月二十日下午六時十分許，在安和路上址，為警查獲，並扣得前開二
    十二台電子遊戲機（含二十二片ＩＣ板）及一千三百十元及代幣三百二十七枚。
二、案經台北縣警察局新店分局報請台灣台北地方法院檢察署檢察官偵查起訴。
      理  由
一、訊據被告辛○○對於尚未申請營利事業登記前，即於前揭時、地自行擺設前開電
    子遊戲機，並同意蔡展明擺設「大舞台」二台等事實不諱，惟矢口否認有何違反
    電子遊戲場業管理條例犯行，辯稱：伊僅在現場擺設機台並無營業，而機台如果
    要正式營業，至少要放五百枚代幣，否則客人押中得分無法退幣，會造成馬達空
    轉當機現象，而警方在現場只扣得三百二十七枚代幣，每台機台平均不到二十枚
    ，根本無法營業，而丁○○只是工讀生並不懂機台，又如何能應付營業現場，其
    所稱有營業情事顯有不實，而現場二十六電腦尚未連線，無法上網玩遊戲，且電
    腦係屬資訊休閒服務業，並無違反電子遊戲場業管理條例等語。經查：
（一）被告於前揭時、地與卡特公司就安和路上址場地，訂立電動玩具設置合約書，
      由被告自行擺設電子遊戲機台，卡特公司須待被告辦妥營利事業登記後，開始
      營業始行抽成等情，業據卡特公司祕書庚○○及董事長特助乙○○於本院審理
      時證述綦詳，且互核相符，並有電動玩具設置合約書一份在卷可參。是被告雖
      依前開合約得在卡特公司上址擺設電子遊戲機台，但被告違反合約內容在未辦
      理營利事業登記之前擅自營業行為，自與卡特公司無關，合先敘明。
（二）按電子遊戲場業管理條例第十五條規定之「未依本條例規定辦理營利事業登記
      者，不得經營電子遊戲場業」，係以未依該法為營利事業登記即經營電子遊戲
      場業為犯罪構成要件，意指行為人除有未依法登記之消極行為外，尚有經營電
      子遊戲場業之積極行為，始足當之，此與一般純粹消極不作為之犯罪，並非完
      全相同，最高法院九十年度台非字第一七三號判決意旨參照。是本件被告尚未
      依電子遊戲場業管理條例辦理營利事業登記，此為被告不爭執之事實，則本件
      應審酌被告究有無在未辦妥營利事業證記之前，即從事經營電子遊戲場業之積
      極行為。然證人即被告僱請之工讀生丁○○於警訊時證稱：被告自九十年八月
      初僱請伊當櫃台小姐，負責兌換代幣給客人投幣把玩遊戲機，客人選定機台，
      再以新台幣五元兌換一枚代幣，每部機台至少投一枚代幣即可啟動，客人可隨
      意押分，若押中可得倍數不等分數，若未押中則分數遭機台沒入，贏的人可退
      回代幣，但不可換錢等語（見偵卷第八頁），雖被告於原審時陳稱：丁○○不
      可能陷害伊，筆錄可能是警察寫錯云云（見原審卷第二十九頁），惟丁○○於
      本院訊問時亦證稱：伊於九十年八月初經過被告的面試，每天從傍晚五、六點
      做到晚上十二點，時薪八十元，擔任晚班工作，還有另一名早班，現場有客人
      來玩過，但次數不多，生意不好，扣案的機台客人都有玩過，每台都是用代幣
      ，五元換一枚，代幣玩完就沒有了，現場沒有換獎品，也不可以換現金，伊下
      班會將換代幣的現金鎖起來，被告曾經來收過幾次錢，但次數不多，現場扣到
      的一千三百十元，是讓客人換錢用的，因為客人如果拿大鈔來換代幣，伊必須
      找錢給客人等語，被告詰問證人丁○○陳稱「（問：拉霸機不能投代幣，因為
      會掉下來？）答：又不是每台投下去錢都會掉下來」等語（見本院九十一年九
      月十七日訊問筆錄），是證人丁○○受僱一個月內負責現場，其對於客人到現
      場兌換代幣把玩遊戲機等情節，業已如實證述在卷，且查獲本案之台北縣警察
      局新店分局一組壬○錚組長（現調任新莊分局）、子○○巡官、戊○○巡官、
      丙○○巡官，安康派出所警員甲○○及己○○分別於本院訊問咸證陳：現場查
      扣遊戲機台均有插電等語（見本院九十一年八月二十一日、八月三十日、九月
      十七日訊問筆錄），並有現場查扣相片在卷可稽（見偵卷第二十六至第三十頁
      ），可見被告除僱請丁○○負責兌換代幣，並將電子遊戲機台插電處於隨時可
      供客人把玩之營業狀態，堪予認定，並有霹靂球一台、霹靂名銖三台、變異體
      小瑪琍（小馬哥）六台、變異體小瑪琍（大舞台）二台、猜拳遊戲機二台、拉
      霸變異體（水果盤）六台、快打龍旋風二台（含ＩＣ板共二十二片）、新臺幣
      一千三百十元及代幣三百二十七枚扣案可佐。
（三）又被告於本院訊問時陳稱：伊於九十年八月向德忠機械股份有限公司（下稱德
      忠公司）購入遊戲機台，故於八月間才在現場擺設機台等語，此有德忠公司報
      價明細表一份在卷可參，並參酌證人丁○○證陳於九十年八月受僱等情，則被
      告於九十年八月間，始在安和路上址擺設電子遊戲機台，堪予認定。檢察官依
      被告與卡特公司簽訂合約書之日期（九十年六月）即在該處經營電子遊戲場云
      云，顯有誤會。
（四）被告雖於本院訊問時辯稱：伊準備要申請執照才擺設機台，因為伊於九十年九
      月二十二日要出國，所以都由伊處理申請事項，且依規定要申請執照的話，一
      定要擺台子在現場等語（見本院九十一年八月三十日訊問筆錄），然本院向台
      北縣政府函查關於申辦電子遊戲場業營利事業登記是否須至現場查看機台等情
      ，經台北縣政府以九十一年十月一日北府建登字第０九一０五三九四九四號函
      復稱：「本府受理本縣電子遊戲場業申請案，均依電子遊戲場業管理條例辦理
      ，查電子遊戲場業管理條例申辦本縣電子遊戲場業營利事業登記，本府無須現
      場檢驗機台」等語，可見被告辯稱在現場擺機台供縣府檢查云云，顯與登記實
      務不合，自無足取。又被告辯稱：遊戲機台一定要放五百枚代幣，否則客人押
      中無法退幣會當機云云，並提出德忠公司證明函（至少要放置五百枚）、寶石
      柏青哥遊藝場證明書（至少要放置一千枚）及林有財（至少要放置二百枚）為
      憑，姑不論前開證明書內容之真實性，惟被告於本院審理時亦供承：機台不中
      獎的話，也可以玩等語（見本院九十一年十月二十二日審判筆錄），可見退幣
      馬達代幣存量並非啟動機台的必要條件，縱使代幣存量不到前開證明函所載數
      量，但只要插電投幣照樣可以把玩該遊戲機台，益徵證人丁○○證述客人投代
      幣把玩機台等情為真實，是被告以現場代幣數量不足無法營運置辯，顯係卸責
      之詞，不足為採。再者，被告爭執扣案變異體小瑪琍（小馬哥）六台、變異體
      小瑪琍（大舞台）二台及拉霸變異體（水果盤）六台並非變異體等語，然證人
      子○○巡官陳稱：因為八十四年間教育部公告查禁有這二種電玩，但後來業者
      將機台名稱及營幕做變化，所以沒有辦法認定是否為公告查禁之電玩，故統稱
      為變異體等語，是警方因無法區辨電子遊戲機之正確名稱，而將之泛稱為「變
      異體」，僅係稱謂上的差異，並不影響機台的認定，本院為求敘事的一致性起
      見仍援引警方製作查扣電玩一覽表名稱來記載該機台名稱。
（五）被告於原審辯稱：扣案霹靂名銖三台、變異體小瑪琍（小馬哥）六台、變異體
      小瑪琍（大舞台）二台，都不是伊的機台等語（見原審見第二十六頁），雖被
      告於本院審理時提出「大舞台，蔡展明」名片，惟卻無法提供年籍設籍等資料
      供本院傳喚，經本院傳喚卡特公司祕書庚○○於本院審理時證稱：蔡展明認為
      擺機台可以賺錢，因為三樓已租給被告，所以有人來擺機台，伊會問被告等語
      ，且被告於當庭亦陳稱：蔡展明有經過伊同意才擺二台大舞台等語（見本院九
      十一年十一月十二審判筆錄），蔡展明既基於營利意圖並經被告同意在現場擺
      設二台大舞台遊戲機台，則被告與蔡展明就經營電子遊戲場業間顯有犯意聯絡
      及行為分擔，堪予認定。再者，被告租用該場地擺設機台，對於場地使用擁有
      支配權利，若未徵得被告同意，旁人豈可任意將機台擺於該處？又機台本身造
      價不菲，業者不可能未與被告商談利潤分配，即將機台視如敝屣隨意擺放不加
      管理，是被告辯稱：霹靂名銖三台、變異體小瑪琍（小馬哥）六台不是伊的云
      云，顯與常情不合，亦無足取。
（六）次查電子遊戲場業管理條例於八十九年二月三日公布施行後，主管機關經濟部
      於九十年三月二十日以經（九０）商字第０九００二０五二一一０函釋：「按
      現行網路咖啡經營業務，係依實際經營之內容，分別登記有飲料店業、電子資
      訊供應服務茉及其他娛樂業，針對上開事項，本部商業司曾於八十九年十一月
      三日邀集名縣市政府相關單位及業者，共同研商網路咖啡應如何定位及究應歸
      屬類於資訊服務業或是娛樂業項下，最後決議增列『資訊休閒服務業』，至於
      應歸屬類於資訊服務業或是娛樂業項下，則尚無決議。參照行政院主計處中華
      民國行標準分類，小類『９００休閒服務業』，凡從事綜合遊樂園、視聽及視
      唱中心、特殊娛樂場所、電子遊戲場等經營及其他休閒服務之行業均屬之。本
      業『資訊休閒服務業』擬比照前揭主計處行業標準分類精神，將其歸類於娛樂
      業項下範疇。此外，將現行『Ｊ７９９９９０其他娛樂業（利用電腦功能以磁
      碟、光碟供人遊戲娛樂、利用電腦網際網路擷取遊戲軟體供人遊戲，利用電腦
      功能播放ＣＤ、ＶＣＤ供人聽音樂及觀賞影片）』整併歸屬於『Ｊ７０１０７
      ０資訊休閒服務業』，其定義內容為『提供場所及電腦設備採收費方式，供人
      透過電腦連線擷取網路上資源或利用電腦功能以磁碟、光碟供人使用』。」，
      此有該函文附卷可參。是電子遊戲場業管理條例之主管機關亦認利用電腦功能
      以磁碟、光碟供人遊戲娛樂或利用電腦擷取網際網路資料供人遊戲者，應屬「
      資訊休閒服務業」，而非屬「電子遊戲場業」，自亦無須依電子遊戲場業管理
      條例之規定辦理營利事業登記證。公訴人及原審認定被告在上址擺設二十六台
      電腦營業，違反電子遊戲場業管理條例第十五條規定，顯有誤會。是被告此部
      分辯詞，洵屬有理，堪予採信。
二、查被告辛○○未辦理營利事業登記擅自經營電子遊戲場業事實，核其所為係違反
    電子遊戲場業管理條例第十五條規定，應依同條例第二十二條處罰。被告與蔡展
    明二人所為上開罪行間，有犯意聯絡及行為分擔，為共同正犯。又被告利用不知
    情之丁○○經營電子遊戲場業行為，係間接正犯。原審予以論罪科刑，固非無見
    ，惟原審認定被告自九十年七月開始經營，且漏未審及被告與蔡展明共同經營之
    事實，故漏未沒收霹靂名銖三台、變異體小瑪琍（小馬哥）六台、變異體小瑪琍
    （大舞台）二台（含ＩＣ板十片），容有未洽；又擺設電腦供人上網玩遊戲並非
    電子遊戲場業管理條例規範之營業項目，自無違反該條例可言，前已詳述，原審
    將此部分認定為被告犯罪事實並沒收二十六台電腦，亦有未洽。雖被告猶執陳詞
    否認經營電子遊戲場業提起上訴，除抗辯電腦並非屬於電子遊戲場業管理條例規
    範之遊戲機部分有理由外，其餘上訴部分均無理由，且原判決既有前開可議且難
    以維持之處，應予撤銷改判。爰審酌被告無視未辦理營利事業登記，不得經營電
    子遊戲場業之誡命規範，擅自與蔡展明擺設電子遊戲機，並僱請丁○○兌換代幣
    供客人把玩，事後設詞否認犯行，犯後態度不佳等情狀，量處如主文所示之刑，
    並諭知易科罰金之折算標準，以資懲儆。
三、扣案之電子遊戲機霹靂球一台、霹靂名銖三台、變異體小瑪琍（小馬哥）六台、
    變異體小瑪琍（大舞台）二台、猜拳遊戲機二台、拉霸變異體（水果盤）六台、
    快打龍旋風二台（含ＩＣ板共二十二片）、新臺幣一千三百十元及代幣三百二十
    七枚，分屬被告或蔡展明所有之物供犯罪所用之物，業據被告供明在卷，均依刑
    法第三十八條第一項第二款規定宣告沒收。至於，其餘電腦二十六台與本案無關
    ，不另為沒收之諭知。
據上論斷，應依刑事訴訟法第四百五十五條之一第一項、第三項、第三百六十九條第
一項前段、第三百六十四條、第二百九十九條第一項前段，電子遊戲場業管理條例第
十五條、第二十二條，刑法第十一條前段、第二十八條、第四十一條第一項前段、第
三十八條第一項第二款，罰金罰鍰提高標準條例第二條，判決如主文。
本案經檢察官癸○○到庭執行職務。
中      華      民      國    九十一    年     十一     月    二十六    日
                              臺灣臺北地方法院刑事第一庭
                                  審判長法官  陳  興  邦
                                        法官  唐  于  智
                                        法官  傅  中  樂
右正本證明與原本無異。
不得上訴。
                      書 記 官    林  明  龍
中      華      民      國    九十一    年     十一     月    二十六    日
附論罪科刑依據法條：
電子遊戲場業管理條例第十五條
未依本條例規定辦理營利事業登記者，不得經營電子遊戲場業。
電子遊戲場業管理條例第二十二條
違反第十五條規定者，處行為人一年以下有期徒刑、拘役或科或併科新臺幣五十萬元
以上二百五十萬元以下罰金。
